臺灣高等法院刑事判決
上　訴　人　臺灣桃園地方法院檢察署檢察官
被　　　告　甲○○
上列上訴人因被告賭博案件，不服臺灣桃園地方法院95年簡上字
第426號，中華民國95年12月27日判決（檢察官聲請簡易判決處
刑案號：臺灣桃園地方法院檢察署95年偵字第7259號），提起上
訴，本院判決如下：
    主  文
上訴駁回。
    理  由
一、公訴意旨略以：甲○○與陳春英係夫妻關係，二人共同基於
    意圖營利供給賭博場所之犯意，自民國（下同）95年2月10
    日起，連續提供其位於桃園縣八德市○○路○段490巷46弄1
    衖3之2號租屋處，供他人以四色牌（俗稱「十胡仔」）為賭
    具賭博財物。其賭法為各家發18張牌後輪流出牌，湊足「8
    胡」後始可胡牌，每人需給胡牌者新臺幣（下同）200元，
    胡牌3次之賭客需給陳春英50元。嗣於95年3月13日下午5時
    20分許，為警在上址內當場查獲賭客謝守然、林榮椿、余秋
    美、蕭有亮、郭月鳳等人在內賭博財物，並扣得賭具四色牌
    （未開封）1260副、賭資6,100元、抽頭金500元等物，因認
    甲○○涉犯刑法第268條之意圖營利供給賭博場所及聚眾賭
    博罪嫌云云（陳春英業經臺灣桃園地方法院95年桃簡字第
    1124 號判決有期徒刑3月，如易科罰金，以銀元300元折算1
    日，經陳春英提起上訴後，復又撤回上訴而告確定）。
二、按犯罪事實應依證據認定之，無證據不得認定犯罪事實。又
    不能證明被告犯罪者，應諭知無罪之判決，刑事訴訟法第
    154條第2項、第301條第1項分別定有明文。又按事實之認定
    ，應憑證據，如未能發現相當證據，或證據不足以證明自不
    能以推測或擬制之方法，為裁判基礎；再按認定犯罪事實，
    所憑之證據，雖不以直接證據為限，間接證據亦包括在內，
    然無論直接或間接證據，其為訴訟上之證明，須於通常一般
    之人均不致於有所懷疑，而得確信其為真實之程度者，始得
    據之為有罪之認定，倘其證明尚未達到此一程度，而有合理
    性懷疑之存在時，即無從為有罪之認定（參看最高法院40年
    臺上字第86號、76年臺上字第4986號判例）。
三、公訴人認被告甲○○涉犯上揭賭博犯行，係以證人即賭客謝
    守然、林榮椿、余秋美、蕭有亮、郭月鳳於警詢及偵查之證
    述，且依房屋租賃契約書之記載，而認桃園縣八德市○○路
    ○段490巷46弄1衖3之2號之處所，係被告甲○○承租，此外
    ，復依據卷附之臨檢紀錄表、扣押物品目錄表、扣押筆錄各
    1份、現場照片11幀、扣案之賭具四色牌1260副、賭資6,100
    元、抽頭金500元等物品為論據。被告甲○○堅詞否認有供
    給賭博場所及聚眾賭博之犯行，辯稱：伊擔任計程車司機，
    是伊上班期間，陳春英叫友人到家裡去賭博，伊並不知情等
    語。經查：
  (一)陳春英係被告甲○○之妻，於前揭時段，提供前述住處及四
    色牌，聚集謝守然、林榮椿、余秋美、蕭有亮、郭月鳳等人
    賭博，陳春英並在場收取抽頭金，此據被告甲○○供述在卷
    ，並經陳春英、查獲警員江金寶於原審審理中證述明確，復
    有臨檢紀錄表、扣押物品目錄表、扣押筆錄各1份、現場照
    片11幀、扣案之賭具四色牌1260副、賭資6,100元、抽頭金
    500元等物品扣案可佐，陳春英並經判決有罪確定，此有原
    審判決可憑。
  (二)而桃園縣八德市○○路○段490巷46弄1衖3之2號之處所，係
    由被告甲○○於95年2月9日向曹美雲承租，期間為自95年2
    月10日起至96年2月9日，為期1年，供被告甲○○、陳春英
    及其子女共同居住一情，亦經被告甲○○、陳春英二人供承
    明確，且觀諸卷附被告甲○○、陳春英二人於95年7月21日
    提出於原審之上訴狀，就渠等之居所，亦記載桃園縣八德市
    ○○路○段490巷46弄1衖3之2號之處，並於警詢、偵查及原
    審審理期間，供稱渠等之居所亦為上開處所，顯見被告甲○
    ○上開自白核與事實相符。應認被告甲○○及其妻陳春英對
    於桃園縣八德市○○路○段490巷46弄1衖3之2號之居所，均
    具有管理支配之權限。
  (三)被告甲○○於警詢中供稱：陳春英拿部分抽頭金給伊去買菜
    等語（見偵查卷第20頁），經原審依職權勘驗被告甲○○之
    警詢錄音帶，其內容核與偵查卷附之警製之調查筆錄內容相
    符且係出於任意性，雖陳春英於原審審理中證稱：伊所拿的
    抽頭金，除購買飲料予賭客飲用外，若有剩餘，則自己收下
    ，並未交予被告甲○○等語（見原審卷第58頁），而與上開
    被告甲○○之供述不符，惟觀諸陳春英於原審審理中證稱：
    在伊家裡，大多係由被告甲○○負責煮飯等語（見原審卷第
    57頁），應認被告甲○○於警詢中供稱：陳春英交抽頭金予
    伊買菜煮飯等語，係符真實，陳春英於原審審理中證稱，並
    未交付抽頭金予被告甲○○等語，係屬迴護被告甲○○之詞
    ，不足採信。又被告甲○○辯稱：伊不知道為何家裡擺放四
    色牌多達1260副等語。惟查，觀諸現場照片，所查獲之四色
    牌數量眾多，部分尚擺放在開放式之置物櫃上，明眼一望即
    知，且被告甲○○係以上開處所為日常生活起居之處，焉有
    不知家裡擺放多達1260副之四色牌，是被告甲○○上開辯解
    ，係屬飾卸之詞，不足可採。被告甲○○亦自承：伊於95年
    3月13日為警查獲之前，即已知悉陳春英找朋友到家裡賭四
    色牌之情，但已告誡陳春英等語；綜上所述，顯見被告甲○
    ○對於陳春英提供渠等位於桃園縣八德市○○路○段490巷46
    弄1衖3之2號之居處為賭博場所，並聚眾賭博一情，具有認
    識。
  (四)證人余秋美於偵查中證稱：陳春英打電話問伊要不要玩，伊
    去陳春英那裡玩過3、5次，被告甲○○沒有在玩，他後來才
    回來，就在廚房煮飯，沒有跟伊等一起玩，甲○○不會玩等
    語；郭月鳳於偵查中證稱：伊曾去陳春英那裡玩過2、3次，
    伊自己去陳春英那裡，甲○○沒有在玩，他後來開計程車回
    來，沒有跟伊等一起玩，甲○○沒有跟伊玩過，他會不會玩
    伊不知道等語；林榮椿於偵查中證稱：伊於95年3月13日為
    警查獲當日下午1、2點至陳春英上開居處玩四色牌，伊去那
    裡玩過4、5次，甲○○沒有在玩，他不會玩，他在開計程車
    ，回來就到廚房煮飯，他沒有跟伊一起玩等語；蕭有亮於偵
    查中證稱：伊於95年3月13日為警查獲當日下午1、2點去陳
    春英上開居處，陳春英跟伊玩四色牌，甲○○沒有在玩，他
    在開計程車，後來才回來，就在廚房煮飯，沒有跟伊一起玩
    等語；謝守然於偵查中證稱：伊於95年3月13日為警查獲當
    日下午一、二點至陳春英上開居處玩四色牌，是陳春英打電
    話叫伊過去，伊去那裡玩過2、3次，甲○○沒有在玩，他不
    會玩，他在開計程車，他沒有跟伊一起玩等語（見偵查卷第
    98 頁至第101頁）。觀諸謝守然、林榮椿、余秋美、蕭有亮
    、郭月鳳之證述內容，渠等均係應陳春英之邀而至陳春英上
    開居處玩四色牌，被告甲○○並未參與賭博，且渠等於警詢
    及偵查中均證稱：胡牌3次者，則需給付被告陳春英50元等
    語，並無一語提及被告甲○○收受賭客交付之抽頭金。
  (五)綜上，雖被告甲○○對於陳春英提供上述住處為賭博場所，
    並聚眾賭博一情，固有認識，惟被告甲○○及陳春英，二人
    對於渠等共同居住之桃園縣八德市○○路○段490巷46弄1衖3
    之2號之處所既均具有支配管領之權限，則尚難僅憑該處所
    係由被告甲○○承租，遽認其有供給該處為賭博場所之主觀
    犯意；而謝守然、林榮椿、余秋美、蕭有亮、郭月鳳等人，
    係陳春英召集，並非被告甲○○召集，且被告甲○○亦未參
    與四色牌之賭博，而謝守然等人亦無交付抽頭金予被告甲○
    ○等情，業如前述，雖被告甲○○事後自陳春英處取得部分
    之抽頭金以買菜、煮飯，但此為陳春英犯罪後處理抽頭金之
    行為，不能因此即認被告甲○○對於陳春英聚眾賭博之犯行
    ，具有犯意聯絡；又被告甲○○雖於警詢中供稱：伊有時會
    幫忙煮飯給謝守然等人食用及提供茶水，惟上開處所既係被
    告甲○○之居處，賭客謝守然等人至其居處，被告甲○○提
    供茶水、煮飯予賭客飲食，係屬人之常情，亦難憑此即認被
    告甲○○此部分之行為，與陳春英聚眾賭博之犯行有行為分
    擔。從而，依公訴人所舉之證據，不足以證明被告甲○○有
    供給賭博場所及聚眾賭博之犯行，此外，復查無其他積極證
    據足認被告甲○○有此部分之犯行，自屬不能證明被告甲○
    ○犯罪，原審對被告為無罪之判決，經核並無不合。
四、檢察官上訴意旨略以：被告甲○○對所涉賭博犯行，於警詢
    中坦承不諱，且在偵訊中自承下班回家看到他們在玩，而在
    裡面煮菜，難認甲○○無提供蕭有亮等人食物。又甲○○於
    偵訊時供稱扣案四色牌、抽頭金都是伊太太陳春英在處理，
    陳春英於每次賭客胡牌時均需繳付固定金額交由甲○○購買
    食物，且本件賭博行為時間非短，扣案之四色牌高達1260副
    之情形下，尚難認甲○○有不知情之情事，原判決諭知被告
    甲○○無罪係屬不當云云。惟甲○○雖有收受陳春英所交付
    之抽頭金，但陳春英對房屋亦具有支配管領之權限，不能認
    定被告係與其妻基於共同犯意而提供賭博場所及聚眾賭博，
    檢察官之上訴，尚無可採，應予駁回。
據上論斷，應依刑事訴訟法第368條，判決如主文。
本案經檢察官劉斐玲到庭執行職務
中　　華　　民　　國　　96　　年　　5 　　月　　15　　日
                  刑事第十一庭審判長法  官  張連財
                          　  　　　法　官  楊照男
　　                                法  官  林明俊
以上正本證明與原本無異。
不得上訴。
  　                                書記官  蕭詩穎
中　　華　　民　　國　　96　　年　　5 　　月　　18　　日
